【裁判字號】    97,上易,64
【裁判日期】    970122
【裁判案由】    詐欺
【裁判全文】
臺灣高等法院臺中分院刑事判決          97年度上易字第64號
上  訴  人  臺灣臺中地方法院檢察署檢察官
被      告  丙○○
上列上訴人因被告詐欺案件，不服臺灣臺中地方法院96年度易字
第4616號中華民國96年10月17日第一審判決（起訴案號：臺灣臺
中地方法院檢察署96年度偵字第5208號），提起上訴，本院判決
如下：
    主  文
原判決撤銷。
丙○○幫助意圖為自己不法之所有，以詐術使人將本人之物交付
，處有期徒刑肆月，如易科罰金，以新臺幣壹仟元折算壹日，減
為有期徒刑貳月，如易科罰金，以新臺幣壹仟元折算壹日。緩刑
參年。
    事  實
一、丙○○能預見將自己帳戶之存摺、提款卡連同密碼交付與不
    詳姓名、年籍之成年人使用，足供他人作為詐騙財物匯款之
    工具，仍基於幫助他人詐欺取財之不確定故意，於民國九十
    五年八月中旬某日，在台中市某不詳地點將其所有之台中商
    業銀行大慶分行，帳號000000000000號帳戶之
    存摺、提款卡（含密碼），以新臺幣（下同）二千元左右之
    價格，出租予姓名、年籍均不詳之成年男子使用，容任該人
    作為詐欺取財之工具。該男子取得前開帳戶之資料後，竟與
    其所屬之詐騙集團成員，共同基於為自己不法所有之犯意聯
    絡，(一)於九十五年八月十五日下午某時許，由該集團成員撥
    打電話與乙○○，謊稱：乙○○抽獎獲得港幣一百二十萬元
    之獎金，需繳交稅金新台幣一萬六千元、五萬二千元及匯港
    幣十萬元加入會員，始得領取獎金等語，致使乙○○陷於錯
    誤後，於同年月三十日匯款新臺幣十萬元至丙○○上開台中
    商業銀行大慶分行帳戶內。(二)於九十五年八月二十九日下午
    某時許，由該集團成員撥打電話與甲○○，謊稱：甲○○抽
    獎獲得二獎，獎金一百二十萬元，需繳交律師費一萬六千元
    等語，致使甲○○陷於錯誤後，於同年月三十日十二時許前
    往嘉義縣民雄鄉雙福郵局，匯款一萬六千元至丙○○上開台
    中商業銀行大慶分行帳戶內，嗣為警循線查獲。
二、案經台中市警察局第三分局報請臺灣臺中地方法院檢察署檢
    察官偵查起訴及由該署檢察官移送併辦（97年度偵字第736
    號）。
    理  由
一、上揭犯罪事實，業據被告丙○○於原審及本院審理時分別供
    認不諱，核與證人即被害人甲○○、乙○○於警詢時證述之
    情節相符，並有被告丙○○所有之上開臺中商業銀行大慶分
    行帳戶開戶資料、資金往來明細各一份，及被害人乙○○之
    國泰世華商業銀行匯出匯款回條一份、被害人甲○○於嘉義
    縣民雄鄉雙福郵局跨行匯款申請書、嘉義縣警察局民雄分局
    受理各類案件紀錄表、受理詐騙帳戶通報警示、詐騙電話簡
    便格式表等各一紙在卷可稽，足認被告之自白與事實相符，
    堪足採信。按今日一般人至郵局或銀行開設帳戶使用，實非
    難事，並無任何特別資格之限制，如非供犯罪之非法使用，
    衡諸常情，自無置自己名義帳戶不用，而取得他人帳戶使用
    之必要。且金融存款帳戶事關存戶個人財產權益之保障，其
    與存戶印鑑章結合，具高度專有性，若非申請人本人或與本
    人親密關係者，難認有何理由可自由流通使用該存摺之必要
    ，一般人皆有妥為保管，防阻他人任意使用之認識，縱因特
    殊情況偶有交付他人使用之需，亦必然深入瞭解用途後再行
    提供以使用，方符常情。而該等專有物品如落入不明人士手
    中，極易被利用為與財產有關之犯罪工具，此又係具備一般
    生活智識者皆能體察之常識；參以邇來詐欺者使用他人存摺
    作為指示被害人匯款工具之犯罪類型層出不窮，並廣經媒體
    披載，凡對社會動態尚非全然不予關注者均能知曉。本件被
    告丙○○係已成年且具有一般智識程度，對於上開各情自有
    認識，竟仍將其所有之前開金融帳戶之存摺、提款卡等資料
    ，出租予真實姓名、年籍不詳之成年人使用，被告主觀上顯
    具有縱使該姓名、年籍不詳之成年人取得該存摺、提款卡或
    密碼後，持以作為詐欺取財之用，亦不違背其本意之不確定
    故意至明。然以被告僅係單純依該真實姓名、年籍不詳之成
    年人要求出租前開金融帳戶存摺、提款卡等資料，並未參與
    詐騙被害人財物之構成要件行為，是主觀上僅係基於幫助他
    人詐欺取財之意思，亦屬無疑。是罪證明確，被告之犯行洵
    堪認定。
二、按被告以外之人於審判外之陳述，雖不符刑事訴訟法第一百
    五十九條之一至第一百五十九條之四之規定，而經當事人於
    審判程序同意作為證據，法院審酌該言詞陳述或書面陳述作
    成時之情況，認為適當者，亦得為證據。當事人、代理人或
    辯護人於法院調查證據時，知有第一百五十九條之五第一項
    不得為證據之情形，而未於言詞辯論終結前聲明異議者，視
    為有前項之同意，刑事訴訟法第一百五十九條之五第一項、
    第二項定有明文。立法意旨在於傳聞證據未經當事人之反對
    詰問予以核實，原則上先予排除，惟若當事人已放棄詰問或
    未聲明異議，基於證據資料愈豐富，愈有助於真實發現之理
    念，且強化言詞辯論主義，法院自可承認該傳聞證據例外擁
    有證據能力。查本件被告對於證人甲○○、乙○○等人上開
    於審判外陳述之證據能力，並未於言詞辯論終結前聲明異議
    ，且本院審酌上開證人均係於案發後不久所為之陳述，記憶
    猶新，又非在非自由意志之情況下所為之陳述，所陳自較符
    事實，認該言詞陳述適當，依刑事訴訟法第一百五十九條之
    五第一項之規定，自得為證據。
三、按被告以幫助詐欺取財之意思，參與詐欺取財罪之構成要件
    以外之行為，核其所為，係犯刑法第三十條第一項、第三百
    三十九第一項之幫助詐欺罪。被告係幫助犯，並依同法第三
    十條第二項之規定減輕其刑。又上開詐欺集團在同一詐騙過
    程中，分別使被害人甲○○、乙○○等二人於密接時間內，
    將上開款項匯入被告前開銀行帳戶內，均係侵害同一法益，
    依一般社會觀念，在刑法評價上，均應視為數舉動之接續實
    施，為接續犯。另移送併案審理部分（即被害人乙○○部分
    ）與起訴部分，係實質上一罪，為起訴效力所及，本院自應
    併予審理。原審予以論罪科刑，固非無見，惟查原判決未及
    就上開詐欺集團詐騙被害人乙○○部分併予審理，容有可議
    。檢察官上訴意旨執此指摘原判決不當，非無理由，應由本
    院將原判決予以撤銷改判。爰審酌被告提供前開帳戶存摺、
    提款卡連同密碼予詐騙集團作為向人詐欺取財之匯款帳戶使
    用，被告之行為，係助長犯罪之不良風氣，幫助犯罪者隱匿
    真實身分，增加檢警查緝犯罪之困難性，間接造成更多人遭
    受損害，其行固屬可議，應予非難，惟被告犯罪後於原審及
    本院審理時坦承犯行，態度尚佳，而被告因提供前開帳戶存
    摺、提款卡連同密碼所獲得之利益甚微，再者，被告本身並
    未實際參與詐欺取財之犯行，可責難性較為輕微，考量被害
    人甲○○、乙○○所受損害亦非鉅額等一切情狀，量處被告
    如主文第二項所示之刑，並諭知易科罰金之折算標準，以示
    懲儆。又被告之犯罪時間，係在九十六年四月二十四日以前
    ，合於中華民國九十六年罪犯減刑條例第二條第一項第三款
    之規定，爰減輕其宣告刑二分之一，並依該條例第九條之規
    定，諭知易科罰金之折算標準。末查被告前未曾因故意犯罪
    受有期徒刑以上刑之宣告，有臺灣高等法院被告前案紀錄表
    、臺灣臺中地方法院檢察署刑案資料查註紀錄表各乙份在卷
    可參，且被告於犯罪後，罹患精神分裂症，業經家屬聲請禁
    治產獲准，有其身心障礙手冊影本乙份，財團法人佛教慈濟
    綜合醫院大林分院診斷證明書、財團法人臺中仁愛之家附設
    靜和醫院診斷證明書、台灣臺中地方法院九十五年度禁字第
    三四六號裁定等各一份在卷可佐，應無再犯之虞，本院認上
    開所宣告之刑，以暫不執行為適當，故併依刑法第七十四條
    第一項第一款規定，予以宣告緩刑三年，以勵自新。
四、據上論結，應依刑事訴訟法第三百六十九條第一項前段、第
    三百六十四條、第二百九十九條第一項前段、刑法第三十條
    第一項前段、第二項、第三百三十九條第一項、第四十一條
    第一項前段、第七十四條第一項第一款、刑法施行法第一條
    之一、中華民國九十六年罪犯減刑條例第二條第一項第三款
    、第七條、第九條，判決如主文。
本案經檢察官丁○○到庭執行職務。
中    華    民    國    97    年    1     月    22    日
            刑事第八庭  審判長法  官  羅  得  村
                              法  官  陳  宏  卿
                              法  官  劉  榮  服
上列正本證明與原本無異。
不得上訴。
                              書記官  周  巧  屏
中    華    民    國    97    年    1     月    22    日
附錄論罪科刑法條：
中華民國刑法第三百三十九條：
意圖為自己或第三人不法之所有，以詐術使人將本人或第三人之
物交付者，處五年以下有期徒刑、拘役或科或併科一千元以下罰
金。
以前項方法得財產上不法之利益或使第三人得之者，亦同。
前二項之未遂犯罰之。


司法院資訊處製作；財團法人民間司法改革基金會備份。
